臺灣士林地方法院民事判決　　　　　　　　　　　　九十二年度訴字第一一六六號
　　原　　　告　甲○○
　　被　　　告　乙○○
右當事人間刑事附帶民事訴訟請求損害賠償事件，經本院刑事庭以九十二年附民字第
二八號裁定移送前來，本院於九十三年四月二十一日言詞辯論終結，茲判決如下：
　　主　  　文
原告之訴駁回。
訴訟費用由原告負擔。
　　事實及理由
一、原告主張：八十七年十月十六日九時許，原告致電被告查詢原告夫即訴外人林憲
    祥行蹤時，被告竟基於恐嚇之故意，兇狠地揚言「你再說，我就要殺你」，以此
    加害生命、身體之事恐嚇，致原告心生畏佈，刑事部分經判處被告犯恐嚇罪確定
    在案，爰依民法第一百九十五條第一項規定，請求被告賠償原告非財產上之損害
    。求為判決：被告應給付原告新台幣（下同）一百萬元及自起訴狀繕本送達翌日
    起至清償日止，按年息百分之五計算之利息。
二、被告則以：其於錄音帶中所稱「你再說，我會殺你」，只是將原告兄弟對被告說
    話之內容予以轉述而已，並非恫嚇原告等語置辯。請求判決：駁回原告之訴。
三、按附帶民事訴訟經移送民事庭後，即屬獨立民事訴訟，其移送後之訴訟程序，應
    適用民事訴訟法，刑事訴訟所調查之證據，及刑事訴訟判決所認定之事實，並非
    當然有拘束民事訴訟之效力（最高法院四十三年台上字第九五號判例參照）。本
    件原告主張被告於八十七年十月十六日上午九時許，在電話中稱「你再說，我會
    殺你」等語，以此加害生命、身體之事恫嚇原告，使其心生畏懼，致生危害於安
    全，處拘役四十天確定，固經提出本院九十一年度易字第八五二號、台灣高等法
    院九十二年度上易字第二七六七號判決為証，但被告否認該事實之真正，且查：
  (一)被告自刑事案件審理之初即稱「是她哥並帶人到我家，是她哥哥說你在（應係「
    再」之誤）這樣，他哥哥要殺我，在那個對話中，我是說你哥哥要帶人來殺我，
    並不是說我要殺她，但是我所講的前面那一段錄音帶沒錄到不見了，另外我自己
    也錄了二捲錄音帶，也是十月十六日錄的…」（見刑事第一審卷九十二年三月十
    二日審判筆錄第二頁）、「我是在引述對方恐嚇我的話」（見刑事第一審卷九十
    二年四月二十三日審判筆錄第三頁）。本案於九十三年一月十四日審理時，被告
    更當庭提出錄音帶，請求勘驗，經當庭勘驗被告提出之錄音帶：錄音帶一片吵雜
    聲，未能清楚辨別說話內容，亦無法確認係何人間之談話。被告稱：「錄音帶內
    容係我說「你叫流氓來恐嚇我說『姓林的你認識嗎？』，你不要再讓我看到你，
    否則我會拿刀殺你。」原告說我如果請我大哥來管這件事，你就沒有那麼好吃睡
    。原告去頭去尾截取「我會拿刀殺你」這句話告我」。請求調取刑事卷內原告提
    供之錄音帶與庭呈之錄音帶同步送請鑑定（見本院卷第六七頁）。經調閱本院九
    十一年度易字第八五二號刑事案件，原告據以指控被告恐嚇之錄音帶（編號為Ｂ
　　帶），與被告提出之錄音帶（編號為Ａ帶）送請法務部調查局，鑑定二捲錄音帶
　  內容是否同時錄音，及編號Ａ帶是否有「你叫流氓來恐嚇我說姓林的你認識嗎？
    你不要再讓我看見，否則我會拿刀殺你」等連續陳述？經以重復播放比對與聲紋
    痕跡檢查，送鑑錄音帶二捲：編號Ａ與編號Ｂ錄音帶有關甲○○（即原告）與劉
    春梅（即被告）對話內容有重複相同情形，研判兩捲錄音帶錄自相同電話線路，
    係原告被告兩者談話時各自同時錄音所致；錄音帶內容非屬聲紋鑑定技術，請自
    行勘驗，有九十三年三月二十二日調科參字第 09300111330號法務部調查局鑑定
    通知書在卷可稽。
  (二)本院乃於九十三年四月二十一日當庭進行勘驗：
  　(1)原告提出八十七年十月十六日之錄音帶（即編號Ｂ帶），內容為：
　　　被告稱：…（去）法院（是非你）就會了解。
　　　原告稱：（好啊）要告就去告。
　　　　　　　我如果有能耐叫我兄哥帶流氓到你家，就不會讓你這麼好吃睡。
　　　被告稱：．．．一點半ㄟㄟ凌晨一點半來給我敲門，他說你姓林的你認識嗎，
  　　　　　　哪是戈何．．．，
　　　原告稱：哪是穩兄哥有問題。
　　　被告稱：．．．我（我…我…我）就會殺你。
　　（被告稱哪是戈何．．．的同時，原告稱哪是穩兄哥有問題…，錄音帶聽不清楚
  　　被告說話之內容，接下來才可聽到被告說「我就會殺你」。）
　　(2)被告提出之錄音帶（即編號Ａ帶），內容為：
　　　原、被告一番爭吵後．．．．．，
　　　原告稱：我如果有能耐叫我兄哥帶流氓到你家，就不會讓你這麼好吃睡。
　　　被告稱：．．．一點半ㄟㄟ凌晨一點半來給我敲門，姓林的你認識嗎，哪是戈
  　　　　　　何我看到，我就會殺你。
    （見本院卷第八二頁），因兩造均係以台語對談，且各講各話，加以錄音設備等
    因素，被告說話之內容，於勘驗原告提出之Ｂ帶時，有些部分不甚清晰，但可明
    白聽出，被告在說出「我就會殺你」之前，確實轉述某人於深夜到被告家敲門，
    並揚言「姓林的你認識嗎」等語。而被告提出之Ａ帶，則可明顯聽出被告於對話
    時，有些口給，在講述凌晨一點半來敲門時，重複了「ㄟㄟㄟ」後，再說一點半
    ；在說完「姓林的你認識嗎」，則重複「那是戈，你你那是戈戈何何何我看到，
    我我我會給你殺」，核其完整陳述即係轉述該深夜敲門者說話之內容，是被告抗
    辯其僅係轉述第三人之話語，並非恫嚇等語應可採信。
  (三)本院九十一年度易字第八五二號刑事案件，曾於當庭播放勘驗原告所提八十七年
    十月十六日電話錄音之錄音帶，認定「被告自承於該捲錄音帶內與告訴人（即原
    告）對話者為其本人。且該錄音帶中被告與原告間之對話，初為二人就原告夫林
    憲祥之事爭吵，之後原告提及：『…你說我哥哥帶流氓去你家，那有此事』時，
    錄音帶斷訊約一秒鐘，隨即原告續稱：『假設我哥哥有帶流氓去你家…』、『我
    哥哥安全有問題』時，被告同時稱『你再說，我會殺你』，此段被告與原告同時
    說話之部分，錄音帶內重複錄了二、三次，被告與原告均使用台語對話等情，有
    九十二年三月十二日勘驗筆錄附卷可參，堪認於該捲錄音帶，確錄有被告稱『你
    再說，我會殺你』之話語」，此一認定與本院前開認定關於被告確實曾於電話中
    陳稱「我會殺你」部分相符，但刑事案件認定「此段被告與原告同時說話之部分
    ，錄音帶內重複錄了二、三次」部分，於本案勘驗時並未發現，且刑事案件勘驗
    時之錄音帶並非母帶，而係由母帶轉錄所得，此據原告於刑事案件九十二年七月
    三十日審理時陳明在卷後，始另以母帶送交（警察局）勘驗（見該筆錄第二頁）
    ，是原刑事案件關於此部分之認定，自為本院所不採。
  (四)刑事案件事後將原告提供之母帶即本院編號之Ｂ帶，送請內政部警政署刑事警察
    局鑑定，經該局以聆聽分析法、波形分析法及聲譜分析法聆聽及分析比對結果，
    認為錄音帶中待鑑定內容部位未發現明顯證據證明有類比剪接、變造之情形等情
    ，有內政部警政署刑事警察局九十二年七月十日刑鑑字第○九二○○○七七四○
    一號鑑驗通知書在刑事卷可參，認定並無證據顯示被告（應係原告之誤）所提錄
    有上開對話之錄音帶有剪接或變造之情形（見原刑事一審判決第三頁）。但此一
    鑑定帶與上述勘驗帶並非同一錄音帶，原刑事第一審勘驗內容之錄音帶是否非剪
    接變造即不得而知，且送鑑定之錄音帶於該刑事案件中，對於被告於「我會殺你
    」前之陳述，並未有任何記載，本院自當就該錄音帶之全部內容再行勘驗，不受
    該刑事判決所認定之事實拘束，併此敘明。
  (五)綜上所述，足認被告對原告所稱「我會殺你」等語，應係轉述第三人對被告說話
    內容予原告聆聽，非恫嚇原告生命、身體之恐嚇言語，自不成立不法侵害原告身
    體、健康等人格法益而情節重大之行為，從而，原告依據民法第一百九十五條第
    一項之規定，請求被告賠償非財產上之損害一百萬元，及自起訴狀繕本送達翌日
    起之遲延利息，於法要屬無據，應予駁回。
四、據上論結，本件原告之訴為無理由，依民事訴訟法第七十八條判決如主文。
中　　　華　　　民　　　國　　九十三　　年　　　五　　　月　　　五　　　日
　　　　　　　　　　　　　　　　　　臺灣士林地方法院民事第一庭
　　　　　　　　　　　　　　　　　　　　法　官　陳雅玲
右為正本，係照原本作成。
如對本判決上訴須於判決送達後廿日內向本院提出上訴狀。
中　　　華　　　民　　　國　　九十三　　年　　　五　　　月　　　六　　　日
　　　　　　　　　　　　　　　　　　　　書記官　黃惠苹
